臺灣高等法院刑事判決　　　　　　　　96年度上訴字第1564號
上　訴　人　臺灣士林地方法院檢察署檢察官
上　訴　人
即　被　告　丁○○
選任辯護人 （扶助律師）周彥憑律師
上列上訴人等因被告強盜案件，不服臺灣士林地方法院96年度訴
緝字第2號，中華民國96年2月9日第一審判決（起訴案號：臺灣
士林地方法院檢察署95年度偵字第3986號），提起上訴，本院判
決如下：
    主  文
原判決撤銷。
丁○○意圖為自己不法之所有，結夥三人以上，攜帶兇器，以強
暴至使不能抗拒，而取他人財物，未遂，處有期徒刑肆年貳月，
未扣案之刀械壹把沒收。
    事  實
一、丁○○、丙○○、乙○○（丙○○、乙○○所犯加重強盜未
    遂罪，均經臺灣士林地方法院判處有期徒刑三年八月確定，
    現均執行中）原計劃前往臺北縣汐止市○○路二一七巷二十
    六號戊○○住處行竊，惟該三人於民國九十四年十月十九日
    十六時許前往該址按電鈴測試後，發覺有菲籍女傭甲○○○○○○○○○○ ○○○○○○○（下稱蘇西）在家，不易竊盜，而欲放棄，
    惟因丁○○堅持作案下變更犯意，乃意圖為自己不法之所有
    ，共同謀議以強暴至使不能抗拒之方式強取財物，並先推由
    丁○○再次去按電鈴，待蘇西回應啟門後不久，丁○○等三
    人即趁蘇西轉身入內未注意之際侵入屋內（侵入住宅部分未
    據告訴），丙○○即攜帶丁○○所有客觀上足以對於人之生
    命、身體、安全構成威脅之刀械（類於番刀）一把架在蘇西
    左側前胸上肩處，並伸手抓住蘇西左手臂，丁○○則以不明
    之物頂住蘇西腰部右側，至使不能抗拒，結夥欲強取該處之
    財物。蘇西見此立即閃躲欲行抗拒，並因而向後跌坐，丙○○為繼續施以強暴，仍持續抓住蘇西左手臂加以壓制，造成
    蘇西受有左手臂、右大腿瘀傷等傷害，旋因蘇西大聲喊叫，
    其三人即因恐引發他人注意，旋即逃逸而去並未得財。
二、案經臺北縣政府警察局汐止分局報告臺灣士林地方法院檢察
    署檢察官偵查起訴。
    理  由
一、證據能力部分：
  (一)按被告以外之人於審判外之言詞或書面陳述，除法律有規定
    者外，不得作為證據，刑事訴訟法第一百五十九條第一項定
    有明文。本件證人即共犯丙○○、乙○○於警詢之陳述，係
    被告以外之人於審判外之言詞陳述紀錄，為傳聞證據，上訴
    人即被告丁○○之辯護人就上開供述證據之證據能力於本院
    提出爭執（本院卷五○頁背面），復查無得例外取得證據能
    力之法律依據，應認無證據能力。
  (二)復按被告以外之人於審判外之陳述，雖不符刑事訴訟法第一
    百五十九條之一至第一百五十九條之四之規定，然經當事人
    於審判程序同意作為證據，法院審酌該言詞陳述作成時之情
    況，認為適當者，亦得為證據，刑事訴訟法第一百五十九條
    之五第一項定有明文；當事人、代理人或辯護人於法院調查
    證據時，知有刑事訴訟法第一百五十九條第一項不得為證據
    之情形，而未於言詞辯論終結前聲明異議者，視為有前項之
    同意，同法條第二項定有明文。經查，證人戊○○、賴俊宏
    於警詢中之陳述，固為審判外之陳述而屬傳聞證據，惟被告
    及其辯護人就前開審判外之陳述，於本院準備及審理程序時
    並不爭執證據能力，且迄於言詞辯論終結前復未聲明異議（
    本院卷五○頁背面、五八頁背面），而本院審酌其等陳述作
    成時之情況，並無違法取證及證明力明顯過低之瑕疵，亦認
    以之作為證據為適當，故依諸上開規定，該等證人於審判外
    之陳述，自有證據能力。
  (三)另按刑事訴訟法第一百五十九條之三第三款規定：「被告以
    外之人於審判中有下列情形之一，其於檢察事務官、司法警
    察官或司法警察調查中所為之陳述，經證明具有可信之特別
    情況，且為證明犯罪事實之存否所必要者，得為證據：三滯
    留國外或所在不明而無法傳喚或傳喚不到者」。經查，證人
    蘇西於九十四年十月十九日及二十日之警詢供述（第三九八
    六號偵卷一五五至一五九頁），被告之辯護人固以該供述屬
    審判外之陳述，無證據能力（本院卷五○頁背面）。然查，
    證人蘇西係菲律賓籍人，有其中華民國外僑居留證影本在卷
    可稽（同上偵卷七三頁），來臺幫傭，已於九十六年一月四
    日自中正機場出境返回菲律賓，有法務部入出境資訊連結作
    業查詢結果一份在卷可查（本院卷二五頁），是證人蘇西事
    實上已無從傳喚到院進行詰問，自不能因此即認其在司法警
    察官前所為之證述，無證據能力；況稽之證人蘇西於警詢所
    證述之主要情節，核與下述(四)其於檢察官訊問時經具結所為
    之證述，大致相符，所證復為證明犯罪事實之存否所必要，
    且於警詢時亦有通譯人員及其雇主戊○○全程在場陪同並簽
    名捺印以確認筆錄記載之真實性，是證人蘇西於警詢中之陳
    述，具有可信之特別情況，且為證明犯罪事實之存否所必要
    ，依前揭規定，亦有證據能力。
  (四)又按被告以外之人於偵查中向檢察官所為之陳述，除顯有不
    可信之情況者外，得為證據，刑事訴訟法第一百五十九條之
    一第二項規定明確。經查，證人即共犯乙○○、證人蘇西、
    戊○○於檢察官偵訊時所為之供述（第三九八六號偵卷一三
    四至一三八、一四一、一四二、一四四、一四五、一五○、
    一五一頁），雖為被告以外之人於審判外之言詞陳述，惟業
    經具結在卷，與法定要件相符；且核其等陳述時之外在環境
    及情況，亦查無顯有不可信之情況；故上開證人於審判外之
    偵訊證詞，揆諸上揭規定，乃傳聞證據之例外情形，自有證
    據能力。至被告之辯護人於本院以證人乙○○之供述未經被
    告行使對質詰問權為由爭執其偵訊供述之證據能力（原審卷
    五○頁背面），惟刑事訴訟法第一百五十九條之一第二項之
    立法理由，既已載明「偵查中對被告以外之人所為之偵查筆
    錄，或被告以外之人向檢察官所提之書面陳述，性質上均屬
    傳聞證據，且常為認定被告有罪之證據，自理論上言，如未
    予被告反對詰問、適當辯解之機會，一律准其為證據，似與
    當事人進行主義之精神不無扞格之處，對被告之防禦權亦有
    所妨害；然而現階段刑事訴訟法規定檢察官代表國家偵查犯
    罪、實施公訴，依法其有訊問被告、證人及鑑定人之權，證
    人、鑑定人且須具結，而實務運作時，偵查中檢察官向被告
    以外之人所取得之陳述，原則上均能遵守法律規定，不致違
    法取供，其可信性極高，為兼顧理論與實務，爰於同條第二
    項明定被告被告以外之人於偵查中向檢察官所為之陳述，除
    顯有不可信之情形者外，得為證據」。顯見不能僅憑被告未
    及行使對質詰問權，即認證人乙○○之上開證述一律無證據
    能力。況被告縱認證人乙○○於檢察官偵訊時之證述不可採
    信，或認檢察官未就全案情節詳予訊明，然於原審審理期日
    已依聲請傳喚乙○○到庭進行交互詰問程序（原審卷四八頁
    ），自洵無妨害被告防禦權之虞，附此敘明。
  (五)末按證人應具結而未具結者，其證言不得作為證據，刑事訴
    訟法第一百五十八條之三規定甚明。核其立法理由旨在擔保
    該證人之證言，係據實陳述之可信性，故未依法具結者，依
    證據絕對排除法則，當然無證據能力，不得作為論罪之基礎
    。經查共犯丙○○於檢察官偵查時所為之供述（同上偵卷一
    四三、一四四頁），涉被告丁○○部分，因兼具證人身分，
    其未經具結，證言之可信性未經擔保，辯護人於本院準備及
    審理程序中復行爭執其證據能力（同上本院卷），參諸上揭
    判決意旨，依證據絕對排除法則，應認無證據能力。
二、訊據被告丁○○固不否認於九十四年十月十九日十六時許與
    丙○○、乙○○一起前往臺北縣汐止市○○路二一七巷二十
    六號戊○○住處，惟矢口否認有何強盜未遂之犯行，於原審
    及本院辯稱：是丙○○說之前在該處工作，施工完畢忘記將
    工具帶離，要求伊以英文向外勞表示要取回工具，伊只是幫
    忙朋友，並不知丙○○及乙○○計劃要犯案，刀械也非伊所
    有云云。
  (一)前揭犯罪事實，業據證人即被害人蘇西供證明確：
  1.證人蘇西於警詢證稱：「九十四年十月十九日約十六時左右
    ，有一男子按臺北縣汐止市○○路二一七巷二十六號的電鈴
    ，伊出來應們，因言語不通，伊撥打電話給老闆（即戊○○
    ），結果電話不通，伊下樓告知對方聯絡不上，對方要伊提
    供老闆電話，伊轉身上樓查看電話再下樓時，屋內一樓通二
    樓之樓梯間已出現三明不詳男子，一男子持長約四十公分扁
    長形之攻擊器具架在伊左側脖子上，並有以手拉伊，惟未毆
    打成傷；當時伊受到驚嚇反抗大叫；伊看到人數連同駕駛為
    三人，其中一人係曾整修房屋之工人，該男子曾帶小女孩一
    起來工作過，該人身高約一六○公分，身體屬強壯型；該男
    子經確認為丙○○無誤」（第三九八六號偵卷一五六、一五
    七頁）；其於偵訊時具結：「伊上二樓去找雇主的電話，再
    下樓時發現剛剛那二人已站在住家一樓，這時伊還沒有發現
    丙○○，而丙○○（即曾帶小女生到住處裝修房屋之工人）
    突然自後方拿刀架住伊的脖子，伊有回頭看，確定拿刀之人
    為丙○○，丙○○是一手拿刀架伊脖子，另一手抓伊的手。
    因為伊大聲叫，而且掙扎抵抗，所以跌倒，伊跌倒後，丙○○仍然繼續抓著伊的手。當時有三人進入屋內，後來看到三
    人坐車離開」等情（同上偵卷一四二至一四四、一四九、一
    五○頁）供述一致。而證人戊○○於警詢時亦證稱：「伊住
    處自九十四年九月間起，曾經委託恆緯公司進行防水工程，
    伊曾經看到丙○○帶二名女童來上工」；證人賴俊宏於警詢
    時復證稱：「丙○○於九十四年九月二十日左右曾經在恆緯
    公司擔任臨時工，並曾經帶其女兒至上址案發地工作」等語
    （同上偵卷一六一至一六四頁）。是以，依證人蘇西之供證
    內容可知，參與本案犯罪者共計三人，其中一人為曾至上址
    戊○○住處工作之丙○○，丙○○並為持刀架住蘇西脖子上
    並施以拉扯手臂之人，而徵之證人戊○○及賴浚宏均一致證
    稱丙○○曾經攜女童前往案發地點工作，是證人蘇西指認丙○○參與本案犯行，其指認自無誤認之情。
  2.證人蘇西於檢察官訊問時又指稱：「丙○○突然間自後方拿
    刀架住伊的脖子，伊確定拿刀之人為丙○○，之後有一人拿
    著不詳物品頂住伊腰部右側，另伊確定還有第三人在場，但
    不知道第三人做何事；伊跌倒後，丙○○仍然繼續抓著伊的
    手，另外拿東西頂著伊肚子之人，也持續頂住伊的肚子，而
    此人伊記得係一位較高的男子，不是在庭之乙○○」等語（
    同上偵卷一四二、一四三、一四五頁）。證人蘇西於警詢及
    偵查中已明確供稱當日在場參與強盜行為者共計三人，除丙○○及乙○○外，尚有一人係持不詳物品頂住其腰部右側，
    而該人之特徵為三人中體型較高者，且非乙○○，勾稽證人
    丙○○及乙○○均一致供證「本案係伊等與丁○○三人犯案
    」（詳後(二)所述）及被告於本院供稱：「伊身高為一七八公
    分，體重六十五公斤，是三人當中最高的，乙○○、丙○○
    才一百六十幾公分」（本院卷五八頁）以觀，被告丁○○之
    身材由目視即明顯較諸丙○○及乙○○高出甚多，可徵蘇西
    所指稱另以不詳物品頂住其腰部者當係被告丁○○無疑。
  3.再者蘇西因而受有左手臂及右大腿受瘀傷之事實，並有照片
    四張可資佐證（臺灣士林地方法院九十五年度訴字第三九一
    號卷九二、九三頁）可資佐證；另共犯丙○○犯案之刀械雖
    未扣案，然係屬尖銳之兇器無疑，被害人遭丙○○持之架於
    肩部並抓住其手臂壓制，及遭被告以不詳物品頂住其腰部右
    側，現場有三人共同作案，被害人又係隻身處於屋內，被控
    制行動，呼救無門，是被害人客觀上顯處於不能抗拒狀態，
    至為灼明。
  4.至證人戊○○固於警詢證稱：「伊經清點發現一樓玄關置物
    櫃內新臺幣（下同）一萬元已被搶走」云云（第三九八六號
    偵卷一六一頁）。然復於偵訊時具結：「並無財物損失」等
    語（同上偵卷一五一頁），核與證人蘇西證稱「伊未目睹犯
    嫌搶走任何財物」等情相符（同上偵卷一五九頁）。按一般
    住處物品林林總總，而突遇遭人入侵犯案之情況，是否確有
    財物損失，衡情難期屋主戊○○於短時間為確認，是其既經
    清查後確認無財物損失，足認證人戊○○之前所為一萬元遭
    搶之證述，與事實不符，不得以之為被告不利之認定。
  (二)前揭犯罪事實，並經證人即共犯乙○○及丙○○供證明確：
  1.證人即共犯丙○○於另案（臺灣士林地方法院九十五年度訴
    字第三九一號加重強盜罪乙案，以下簡稱另案）原審審理時
    結證稱：「伊於九十四年十月十九日十六時許，與乙○○、
    丁○○及看起來十八、十九歲之男子到長青路戊○○之住處
    ，原本要去行竊，是丁○○計劃的，由丁○○聯絡乙○○。
    伊作案之前不認識乙○○。丁○○先去按電鈴，發現屋內有
    人，本來要放棄，但丁○○堅持要做，他說他有帶刀子，由
    一個人壓制菲傭（即蘇西）；伊就拿刀子架在她左胸延伸到
    肩膀的位置，刀鋒向她的脖子，乙○○則站在旁邊，沒有拿
    工具也沒有拉住菲傭。後來菲傭倒在地上，開始尖叫；伊去
    抓她的手，並壓著她避免掙扎，伊是一隻手持刀壓她肩膀，
    一隻手抓她的手；後來並沒有實際拿到財物，因為她一直尖
    叫」（另案原審卷七二、七七頁背面至八一、八四頁正背面
    ）；復於本案原審證稱：「丁○○知道要去偷；不然他們去
    按電鈴作什麼，第一次他們去按電鈴回來車上，就說有人，
    沒有辦法偷；後來說要搶，丁○○知道要搶；伊說伊怕被菲
    傭認出來，所以他們二個先進去騙一下菲傭，不要讓菲傭一
    開門就認出伊；由丁○○與乙○○先去騙菲傭，再由伊拿刀
    去壓制菲傭的作案手法，是伊與丁○○等人在車上的時候就
    已經先講好的」等語（原審卷七三至七五頁）。
  2.證人乙○○於檢察官訊問時結證：「九十四年十月十九日十
    六時許，伊與丁○○、丙○○及一名不詳姓名之男子到長青
    路上址強盜財物；伊只認識丁○○，另外二人都是當天第一
    次見面，他們看起來像是丁○○的朋友。是丁○○約伊過去
    的；剛開始要去偷，後來發現屋內有人，就變成搶。我們有
    人去按電鈴，有一個菲傭來開門；我們就走進去，伊站在一
    旁，因為菲傭被抓住一直叫，我們會怕，所以待不到一分鐘
    就走了」（同上偵卷一三四至一三八頁）；於原審審理時具
    結證稱：「當日伊及丁○○、丙○○有去戊○○住處，去的
    目的是偷東西；是丁○○約伊的，在車上聽他們說要去搶；
    因為要用搶的所以才拿刀子，當時丙○○拿刀子放在女傭肩
    膀上及抓女傭手，女傭大聲呼叫，沒有搶到財物，菲傭身上
    是瘀傷，是去撞到或捏到」等語（原審卷四九至五二頁）。
  (三)稽之上開(二)證人丙○○及乙○○二人先後供述，及被害人蘇
    西之指訴，雖細節略有不合（詳後述），惟就所為供述相互
    對照勾稽，就被告丁○○夥同丙○○及乙○○原計劃至戊○○住處行竊，後因發覺被害人在場，乃變更為強盜犯意，並
    由丙○○持刀架住被害人肩部，由被告丁○○持不明之物抵
    住被害人腰部而著手強盜財物，然因被害人呼叫始未得財等
    情均大致相同。由丙○○及乙○○之供述，被告丁○○係其
    二人所共同認識之人，且由其負責聯絡犯案，可見被告在該
    三人當中處於核心地位；且稽之共犯丙○○與乙○○之供述
    ，關於被告丁○○如何與其等參與犯案之分工情形，於歷次
    偵審時供述情節，大體相符，如非丙○○及乙○○基於自由
    意思所為，豈能與被害人指證情節相互契合，自堪採信。至
    證人丙○○及乙○○雖曾供稱尚有一姓名不詳已滿十八歲之
    男子亦參與犯罪云云。惟證人丙○○於原審及本院已證稱：
    「當時是三人一起去；車上為三人，以前說四人，但是後來
    想想不是。伊現在想的比較清楚。我們是三個人去，伊之前
    說有四個人是亂講的，因為想要推卸責任，想說人多些可以
    分擔責任，罪責會輕一點」（原審卷六四、六八、七六，本
    院卷七七頁），乙○○於原審亦證稱：「車上當時有三個人
    ，丁○○、丙○○和伊；伊後來想想只有我們三人，並無另
    一不知名之男子」（原審卷四九、五三頁）；其等對參與犯
    者已改稱為三人，徵之被告亦稱當日僅渠等三人至被害人住
    處，並無不詳姓名之其他人（本院卷五七頁背面、七九頁）
    ，證人蘇西於警詢及偵查中同指證僅有三人犯案，堪認本件
    被告係與丙○○、乙○○結夥三人強盜，而丙○○及乙○○
    前供另有一男子參與云云，僅係臨訟編篡之詞，無足採信。
  (四)被告雖辯稱因丙○○之前在戊○○住處工作，施工完畢忘記
    將工具帶離，要求伊以英文向外勞表示要取回工具，伊只是
    幫忙朋友，並不知道丙○○及乙○○計劃要犯案，刀械亦非
    伊所有云云。證人丙○○於原審審理時亦翻異前證改稱：「
    是伊提議要去戊○○住處，刀子是伊要丁○○帶去的，伊不
    知道刀是誰的，伊是向乙○○提議要偷，沒有跟丁○○講，
    要搶也是跟乙○○提議的」等語（原審卷六六、六七、七○
    、七二、七三、七五頁）；於本院審理中再翻異：「丁○○
    沒有對蘇西做出任何暴力行為；我們本來講好是去拿工具，
    丁○○對我們要搶並不知情」云云（本院卷七六頁背面、七
    七頁），而為附和被告之供述。然查：
  1.證人丙○○前揭多次供證內容，均明確指稱被告丁○○確有
    參與犯案，並就被告丁○○如何參與強盜被害人之犯案情節
    供述翔實，核與被害人蘇西及共犯乙○○供證上情相符，已
    如前述。
  2.佐以前述，乙○○、丙○○均為丁○○之友人，於案發當日
    其二人係第一次見面，丙○○證稱其繞過熟識之丁○○，逕
    自向初次見面之乙○○提議進行偷竊及強盜之重大犯罪計劃
    ，供述悖於常情至為顯明；況證人丙○○及乙○○均證稱係
    被告丁○○邀約見面，可見丁○○在該三人當中處於核心地
    位甚明，其辯稱對於丙○○及乙○○犯案之事毫無所悉，顯
    與經驗法則相違。再觀之被告自承「伊係高中肄業，只會一
    點點英文，當日只向蘇西表示要其向老板聯絡」（本院卷七
    五頁背面），被告竟對協助領取工具之內容未對蘇西為隻字
    之表明，顯徵所辯應允丙○○其可以英文協助丙○○取回工
    具一節要屬牽強而難以置信。
  3.再證人丙○○既稱刀械係其要丁○○攜帶，被告亦稱「丙○○有要伊帶刀子，但是伊也沒想那麼多」（原審卷八○頁）
    。如果無訛，則本件作案工具無疑係由被告所攜帶提供，被
    告如僅係協助友人單純取回工具，其動機自屬純正，衡情斷
    無須帶刀前往之理，況被告於聽聞丙○○要其攜刀前往之時
    焉有不起疑竇之理，然被告卻於原審審理時稱：「伊也不知
    道（帶刀）要做什麼」云云（原審卷八二頁）；而證人丙○○又翻異稱：「伊不知道刀是誰的」云云，已與被告辯稱：
    「刀是丙○○朋友的」云云相互扞格，亦足徵丙○○事後翻
    異之證詞與事實不符，不能採信。綜上，被告攜帶作案刀械
    不但足以佐證其具有強盜犯意，且恰與丙○○證稱：原本要
    偷，嗣因發現菲傭在場而欲放棄，係被告堅持要做，才變成
    搶等情節相符，被告乃強盜之造意者，要屬無疑，證人丙○○於原審及本院翻異前詞否認被告有參與犯罪云云，要係事
    後迴護被告之詞，委不足採。
  (五)被告之辯護人於本院為被告辯護稱，因丙○○及乙○○所認
    識綽號「阿宏」之人遭被告配合警方而查獲贓物一案，引致
    丙○○等人對被告之不滿，致為被告不利之供述云云，然此
    非僅無證據足佐，證人丙○○亦未供證上情（本院卷七六頁
    背面），所辯無足採信。
  (六)按所謂兇器，其種類並無限制，凡客觀上足對人之生命、身
    體、安全構成威脅，具有危險性之兇器均屬之。共犯丙○○
    所攜帶之刀械，為足以殺傷人生命、身體之器械，應為具有
    危險性之兇器。又按強盜之著手，應以實施強暴、脅迫等行
    為為標準，既遂與否，以已未得財為標準，若僅施用強暴、
    脅迫等手段，而未取得財物者，仍應以未遂論（最高法院二
    十三年非字第八五號、二十一年上字第八九二號判例意旨參
    照）。本件被告丁○○夥同丙○○及乙○○俱有以強暴至使
    不能抗拒而取他人財物之犯意，並已為強暴行為之實施，渠
    等均已著手強盜行為，不因未向菲傭喝令交付財物，而有所
    不同，其未取得財物，依照前開說明，應以未遂論，辯護人
    以案發當時無人要求菲傭交付財物，無所謂下手實施認被告
    毋庸負擔刑責，自有誤會。
三、綜上所述，本案罪證明確，被告犯行，堪以認定，應依法論
    科。至原審辯護人雖聲請傳喚蘇西到庭作證，然查本件依據
    證人蘇西及丙○○、乙○○之證述，待證事實已臻明確，且
    蘇西已於九十六年一月四日自中正機場出境返回菲律賓等情
    ，業如前一(三)所載，則非但傳喚有實際上之困難，且無傳喚
    必要，亦附此敘明。
四、法律適用之比較說明及論罪理由：
  (一)按結夥三人以上仍有共犯之性質，被告行為時刑法第二十八
    條原規定：「二人以上共同『實施』犯罪之行為者，皆為共
    同正犯」。被告行為後該條修正為：「二人以上共同『實行
    』犯罪之行為者，皆為共同正犯」。將舊法之「實施」修正
    為「實行」。原「實施」之概念，包含陰謀、預備、著手及
    實行等階段之行為，修正後僅共同實行犯罪行為始成立共同
    正犯。是新法共同正犯之範圍已有限縮，排除陰謀犯、預備
    犯之共同正犯。新舊法就共同正犯之範圍既因此而有變動，
    自屬犯罪後法律有變更，而非僅屬純文字修正，應有新舊法
    比較適用之問題，且倘比較結果並無有利或不利之情形，即
    應依刑法第二條第一項前段之規定，適用行為時之法律，方
    為適法（最高法院九十六年度台上字第九三四號、第一○三
    七、一三二三號、第二五六六號判決意旨參照）。本件被告
    係基於共同犯罪之意思而參與犯罪構成要件行為之犯罪，不
    論新法、舊法，均構成共同正犯，上述刑法第二十八條之修
    正內容，對被告尚無有利或不利之情形，依刑法第二條第一
    項前段之規定，應適用修正前刑法第二十八條規定為論述。
  (二)最高法院九十五年五月二十三日刑事庭第八次會議決議就「
    刑法九十四年修正施行後之法律比較適用決議」：一之1.即
    載明新法第二條第一項之規定，係規範行為後「法律變更」
    所生新舊法比較適用之準據法，故如新舊法處罰之輕重相同
    ，即無比較適用之問題，非此條所指之法律有變更，即無本
    條之適用，應依一搬法律適用原則，適用裁判時法（最高法
    院九十五年第二十一次刑庭會議決議參照）。經查被告行為
    時刑法第二十六條前段規定：「未遂犯之處罰，得按既遂犯
    之刑減輕之」，為關於一般未遂犯處罰效果之規定；被告行
    為後，為求一般未遂犯與不能未遂犯於立法體例上有所區隔
    ，上開條文前段，乃修法改列於第二十五條第二項後段。觀
    諸上開變更，僅屬刑法條文條次變更及純用語文字之修正，
    非屬法律之變更，無有利、不利，而應適用刑法第二條第一
    項之情形，應逕行適用裁判時法即修正後刑法第二十五條第
    二項後段規定為本件論罪科刑依據。
  (三)核被告丁○○所為，係犯刑法第三百三十條第二項、第一項
    之結夥三人以上攜帶兇器強盜未遂罪。共犯丙○○於實行強
    暴犯行時，致被害人受傷之行為，為強盜未遂犯行所吸收，
    不另論罪。被告丁○○及共犯丙○○、乙○○就前開加重強
    盜犯行有犯意聯絡及行為分擔為共同正犯。另被告丁○○、
    丙○○、乙○○已著手於強暴手段之實行，至使蘇西不能抗
    拒，僅因蘇西喊叫欲行抵抗，害怕引發注意而自行離去，尚
    未取得任何財物，其三人強取他人財物之行為，仍處於未遂
    階段，為未遂犯，爰依刑法第二十五條第二項規定，減輕其
    刑。
五、原判決撤銷及科刑理由：
  (一)原判決經審理結果，為被告論罪科刑之判決，固非全屬無見
    。惟查，(1)本件加重強盜案件之行為人，僅有被告、丙○○
    及乙○○三人，原判決認定尚有已滿十八歲之不明男子參與
    ，顯與事實未符；(2)原判決就被告係持不明之物抵住被害人
    腰部施以強盜之行為部分，未予認定及說明所憑之證據及理
    由，亦有未當。被告仍執前詞，否認犯罪提起上訴固無理由
    。檢察官以，被告否認犯行，毫無悔意，又係本案之造意者
    及兇器提供者，犯罪情節顯較乙○○、丙○○為重大，復掩
    飾另一名不詳共犯，犯罪後經通緝始到案，漠視司法程序之
    進行，加以有施用毒品之前科素行之不良，原審未審酌上情
    ，僅判處有期徒刑四年二月，尚嫌太輕等語，提起上訴。惟
    本案僅被告等三人犯案，已如前述，被告尚無上訴意旨所指
    掩飾另一名共犯妨害犯罪追查之情狀；又本院審酌被告犯罪
    之一切情狀認量處被告有期徒刑四年二月（如後(二)所述）應
    屬妥適，檢察官上訴指摘原審法院量刑過輕等，雖均無理由
    ，惟原審判決既有上開可議之處，自應由本院將原判決予以
    撤銷改判。
  (二)爰審酌被告正值青壯，不思以正途謀取財貨，竟謀議攜刀械
    強取財物，雖未得財，惟使用之強制手段造成被害人受有傷
    害及致身心受有重大戕害，兼衡其生活狀況、品行、智識程
    度、犯罪行為對社會治安造成重大危害，且為本案之主謀，
    犯罪後經通緝到案，犯後否認犯行，飾詞圖卸等一切情狀，
    量處如主文第二項所示之刑，以示懲儆。
  (三)共犯丙○○攜帶之刀械一把，為被告丁○○所有，供本案犯
    罪所用之物，此據丙○○證述明確，雖未扣案，惟無證據證
    明已經滅失，爰依刑法第三十八條第一項第二款規定，宣告
    沒收。至被告所使用之不詳物品，因無證據證明係違禁物或
    係被告所有，自不在依法得宣告沒收之列，復此敘明。
據上論斷，應依刑事訴訟法第三百六十九條第一項前段、第三百
六十四條、第二百九十九條第一項前段，刑法第二條第一項、（
修正前）第二十八條、第三百三十條第二項、第一項、第二十五
條第二項、第三十八條第一項第二款，判決如主文。
本案經檢察官呂丁旺到庭執行職務。
中　　華　　民　　國　　96　　年　　7 　　月　　23　　日
　　　　　　　　　刑事第十八庭審判長法　官  溫耀源
　　　　　　　　　　　　　　　　　  法　官  邱同印
　　　　　　　　　　　　　　　　　  法　官  段景榕
以上正本證明與原本無異。
如不服本判決，應於收受送達後十日內向本院提出上訴書狀，其
未敘述上訴之理由者並得於提起上訴後十日內向本院補提理由書
（均須按他造當事人之人數附繕本）。
                                    書記官  陳靜姿
中　　華　　民　　國　　96　　年　　7 　　月　　23　　日
附錄：本案論罪科刑法條全文
中華民國刑法第330條
犯強盜罪而有第 321 條第 1 項各款情形之一者，處 7 年以上有
期徒刑。
前項之未遂犯罰之。
